最高法院刑事判決　　　　　　一○○年度台上字第五二七四號
上　訴　人　台灣高等法院檢察署檢察官
被　　　告　陳成功
上列上訴人因被告偽造文書等罪案件，不服台灣高等法院中華民
國九十九年六月十五日第二審更審判決（九十九年度上更(一)字第
一０八號，起訴案號：台灣板橋地方法院檢察署九十一年度偵字
第二一七三０號），提起上訴，本院判決如下：
    主  文
上訴駁回。
    理  由
一、行使偽造私文書部分：
按刑事訴訟法第三百七十七條規定：上訴於第三審法院，非以判
決違背法令為理由不得為之；是提起第三審上訴，應以原判決違
背法令為理由，係屬法定要件；如果上訴理由書狀並未依據卷內
訴訟資料具體指摘原判決不適用何種法則或如何適用不當，或所
指摘原判決違法情事顯與法律規定得為第三審上訴理由之違法情
形不相適合時，均應認其上訴為違背法律上之程式，予以駁回。
本件原判決關於行使偽造私文書部分，以公訴意旨略以被告陳成
功有其理由欄貳、一所載之檢察官起訴之犯行，因認被告涉犯刑
法第二百十六條、第二百十條之行使偽造私文書罪嫌云云。惟經
審理結果，認不能證明被告犯罪，因而維持第一審諭知被告無罪
之判決，駁回檢察官在第二審此部分之上訴；已詳敘其調查證據
之結果及證據取捨之理由；從形式上觀察，原判決並無違背法令
之情形。檢察官上訴意旨略以：(一)本件被告提出之告訴人宏大機
械工程有限公司（下稱宏大公司）與全振營造股份有限公司（下
稱全振公司）間之機具租賃契約書（下稱系爭機具租賃契約書）
，其上並無宏大公司用印，而宏大公司留存之機具租賃契約書上
則無全振公司用印，且二份契約書後附租賃之機具明細表亦不相
同，是系爭機具租賃契約書，顯非真正，原審未命鑑定或命被告
提出原本比對，遽認被告並未偽造文書，有證據調查未盡之違法
。(二)被告於偵查中檢察官訊問全振公司有無同意用他們名義對外
為意思表示時，已自白：「沒有，雙方並未明確討論此問題，當
時只是覺得沒有什麼問題，就這樣用」等語，再參以證人全振公
司負責人屠新民始終證稱被告僅為其下包，並未授權被告使用全
振公司名義對外簽約，僅同意在支票背書；衡情如董育德同意在
系爭機具租賃契約書上蓋用全振公司印文，董育德何有可能只告
訴屠新民支票背書之事，而就租賃契約書隻字未提？原審未予究
明率為有利被告之認定，有理由不備之違法等語。
惟查：原判決已依憑證人屠新民、被告之受僱人陳建璋於台灣板
橋地方法院（下稱板橋地院）審理中之證述（板橋地院判決本件
管轄錯誤，移轉由台灣台北地方法院審理），宏大公司業務經理
宋兆明於板橋地院及第一審審理中之證述，被告之受僱人楊吉義
於偵查及第一審審理中之證述，卷附之龐德仕來亞股份有限公司
台灣分公司（下稱龐德仕台灣分公司）與宏大公司間之機具租賃
契約書、系爭機具租賃契約書、結算租金協議書、如原判決附表
（下稱附表）所示之支票等證據，詳為說明被告原任職之龐德仕
台灣分公司承攬高雄都會區○○道路新建工程大中路基樁工程（
下稱系爭工程），並向宏大公司租用機具，全振公司經被告介紹
任履約保證人，嗣龐德仕台灣分公司無力承攬，被告為負道義責
任而出面承接，而經全振公司之董育德同意以全振公司名義承作
，並以全振公司名義與宏大公司訂立系爭機具租賃契約書，嗣因
租金遲延給付事宜，而以全振公司名義與宏大公司訂立結算租金
協議書，被告並無偽造文書犯行之認定理由。經核俱與卷內資料
相符，原判決並無證據調查未盡及判決理由不備之違法。復按：
被告於板橋地院審理中已提出之系爭機具租賃契約書原本，雖其
上並無宏大公司用印，但有全振公司用印，而負責處理之宏大公
司業務經理宋兆明於板橋地院審理中已證稱系爭機具租賃契約書
係被告帶伊去全振公司用印，當時有一位董先生在場等語，又屠
新民證稱全振公司係由各股東負責不同之工程，董育德係負責系
爭工程，系爭機具租賃契約書上全振公司之印文為真正，附表所
示支票上全振公司之背書係董育德所蓋等語；原判決綜合上開證
述及全案其他證據資料而認定被告係經董育德之同意而以全振公
司名義與宏大公司簽訂系爭機具租賃契約書，系爭機具租賃契約
書為真正，被告並無偽造行為。經核原判決採證認事並無違誤。
至宏大公司所留存之機具租賃契約書上何以未有全振公司用印而
與系爭機具租賃契約書不盡相同，及董育德是否曾告知屠新民其
同意以全振公司名義與宏大公司簽訂系爭機具租賃契約書等，均
不影響原判決所為之上開認定。又被告於偵查中檢察官訊問全振
公司有無同意時，雖供稱：「沒有，雙方並未明確討論此問題，
當時只是覺得沒有什麼問題，就這樣用」等語，被告雖先供稱全
振公司沒有同意，但繼而供稱當時伊及全振公司均認由伊對外以
全振公司名義為之沒問題；依其前後供述觀之，亦可知全振公司
當時負責系爭工程之董育德亦知情並同意被告對外以全振公司名
義為之，是被告上開偵查中之供述，尚難推翻原判決所為有利被
告之認定。上訴意旨(一)(二)係就原審採證認事職權之適法行使及原
判決已明白論斷之事項，重為事實上之爭執，俱非適法之第三審
上訴理由。應認檢察官關於偽造私文書部分之上訴違背法律上之
程式，予以駁回。
二、偽造署押及詐欺取財部分：
按刑事訴訟法第三百七十六條所列各罪之案件，經第二審判決者
，不得上訴於第三審法院，法有明文。原判決另維持第一審關於
被告被訴另犯刑法第二百十七條之偽造署押及同法第三百三十九
條第一項之詐欺取財部分諭知無罪之判決，駁回檢察官在第二審
此等部分之上訴，上開二罪俱屬刑事訴訟法第三百七十六條第一
款、第四款之案件，既經第二審判決，自不得上訴於第三審法院
，檢察官提起上訴，未聲明一部上訴，視為全部上訴，檢察官竟
復就上開部分一併提起上訴，應為法所不許，俱予駁回。
據上論結，應依刑事訴訟法第三百九十五條前段，判決如主文。
中    華    民    國  一○○  年    九    月  二十二  日
                      最高法院刑事第四庭
                          審判長法官  林  永  茂  
                                法官  蘇  振  堂  
                                法官  林  秀  夫  
                                法官  林  立  華  
                                法官  蔡  國  在  
本件正本證明與原本無異
                                      書  記  官  
中    華    民    國  一○○  年    九    月  二十八  日
                                                      Ｅ